【裁判字號】    99,訴,245
【裁判日期】    990812
【裁判案由】    確認債權存在
【裁判全文】
臺灣基隆地方法院民事判決               99年度訴字第245號
原      告  佑師實業有限公司
法定代理人  甲○○
訴訟代理人  丙○○
被      告  台北縣雙溪鄉公所
法定代理人  乙○○
訴訟代理人  丁○○
上開當事人間確認債權存在事件，本院於民國99年7月29日言詞
辯論終結，判決如下：
    主    文
確認第三人乙事主營造有限公司對被告有新臺幣壹佰萬元之債權
存在。
訴訟費用新臺幣壹萬零玖佰元由被告負擔。
    事實及理由
壹、程序部分：
    按「確認法律關係之訴，非原告有即受確認判決之法律上利
    益者，不得提起之。」民事訴訟法第247 條第1 項前段定有
    明文。復按，「第三人依前條第1 項規定聲明異議者，執行
    法院應通知債權人。債權人對於第三人之聲明異議認為不實
    時，得於收受前項通知後10日內向管轄法院提起訴訟，並應
    向執行法院為起訴之證明及將訴訟告知債務人。」強制執行
    法第120 條第1 項、第2 項亦有明文規定。又強制執行法第
    120 條所定債權人對第三人起訴，僅規定應將訴訟告知債務
    人，並未規定須以債務人為被告一併起訴，且積極確認之訴
    ，祇須主張權利之存在者對於否認其主張者提起，當事人即
    為適格，除有必須合一確定之情形外，無強令原告對於否認
    人全體提起確認之訴之法律上理由。查本件原告為訴外人乙
    事主營有限公司（下稱乙事主公司）之債權人，前聲請就訴
    外人乙事主公司對於被告之工程款債權予以假扣押，經本院
    以99年度司執全字第148號受理在案，並於民國99年5月5 日
    發扣押命令，被告於同年5月13日收受送達後，旋於同年月2
    5 日以傳真方式聲明異議，本院將上開異議轉知原告，命如
    認異議不實，應於10日內起訴，原告於同年6月1日收受送達
    ，於同年6月8日提起本件訴訟，並將訴訟告知訴外人乙事主
    公司等情，業據本院依職權調取上開民事執行卷宗核閱屬實
    ，是原告對被告提起本件確認之訴，得以除去其法律上不安
    之危險，有即受判決之法律上利益，且有當事人適格，合先
    敘明。
貳、實體部分：
一、本件原告起訴主張：原告為訴外人乙事主公司之債權人，前
    聲請就訴外人乙事主公司對於被告之工程款債權在新臺幣（
    下同）100萬元予以假扣押，經本院以99年度司執全字第148
    號受理在案，並於99年5月5日發扣押命令，禁止訴外人乙事
    主公司收取對被告之工程款或為其他處分，詎被告收受上開
    執行命令後，具狀聲明異議略稱：「債務人（指訴外人乙事
    主公司）於本所（指被告）所承包之工程已完成97%，均已
    請領完畢」云云，惟訴外人乙事主公司承攬被告之納骨塔新
    建工程，工程總價43,500,000 元，雖已完工97%，惟尚有工
    程尾款2,489,000 元，被告上開不實聲明，使原告能否就該
    債權實施強制執行陷於不確定之狀態，私法上之地位即有受
    侵害之危險，爰依強制執行法第120 條規定，提起本件確認
    之訴等語。並聲明：確認訴外人乙事主公司對被告有100 萬
    元之債權存在。
二、被告則以：訴外人乙事主公司承攬被告納骨塔新建工程，已
    完工97%，惟尾款依契約規定須俟工程完成，由被告驗收合
    格，始為給付，訴外人乙事主公司雖已向被告申報完工，但
    因訴外人乙事主公司尚未依約定取得使用執照，故被告尚未
    辦理驗收，從而，訴外人乙事主公司對被告並無所謂工程尾
    款之債權存在等語，資為抗辯。並為答辯聲明：原告之訴駁
    回。
三、得心證之理由：
    訴外人乙事主公司對被告之工程款尾款債權是否附有條件？
    如是，原告是否因之不得主張工程尾款債權存在？按，所謂
    法律行為附停止條件，係指該法律行為效力之發生，繫於將
    來、客觀、不確定的事實之成就。而債權與其滋生之請求權
    ，並非同一，債權若附有停止條件，或約定有清償期日，或
    有其他妨礙其請求履行之情事時，於停止條件成就，或清償
    期日屆至，或妨礙請求履行之情事除去前，其債權雖然存在
    ，但履行請求權則自不存在（最高法院86年度臺上字第3785
    號判決要旨參照）。經查，訴外人乙事主公司對於被告之工
    程尾款給付請求權，固繫於將來不確定事實之成就與否，而
    屬於附有停止條件之請求權，惟本院於99年月日依強制執行
    法第115條第1項規定核發之執行命令，僅係禁止債務人及第
    三人處分債權或其他財產權，原告未因此取得對被告請求給
    付之權利，縱認訴外人乙事主公司目前不得行使對被告之工
    程尾款請求權，究不能因條件尚未成就，即謂該債權不存在
    。從而，被告既不否認訴外人乙事主公司對被告尚有工程尾
    款2,489,000 元，則原告請求確認訴外人乙事主公司對被告
    有100萬元債權存在，即為有理由，應予准許。
四、本件判決基礎已臻明確，兩造其餘攻防禦方法及訴訟資料經
    本院審酌後，核與判決不生影響，無逐一論駁之必要，併此
    敘明。
五、據上論結，原告之訴為有理由，依民事訴訟法第78條、第87
    條第1項，判決如主文。
中    華    民    國    99    年    8    月    12     日
                  民事庭法  官  林淑鳳
以上正本證明與原本無異。
如對本判決上訴須於判決送達後20日內向本院提出上訴狀。
中    華    民    國    99    年    8    月    12     日
                        書記官  王鵬勝

司法院資訊處製作；財團法人民間司法改革基金會備份。
